# 认股权证，股票期权稀释每股收益的计算

提问人：xuezhi340123 时间：2016-03-09 12:03:00
（cpa每股收益章节内容）对于盈利企业，认股权证和股票期权的行权价格低于当期普通股票市场价格时具有稀释性。当时理解为企业收到行权价格时不影响当期损益，即不影响每股收益计算的分子。分母要增加行权增加的全部股份。但是书上赠加的普通股股数=拟行权时转换的普通股股数—行权价格*拟行权时转换的普通股股数/当期股票平均市场价格。 问题：为什么分母只增加无对价发行的股份数，而不是拟行权转换的全部普通股股数？或者说为什么按市场价发行的那部分不具有稀释性？

回答人：chenyiwei
这里要涉及到此类情况下的一个常用假设：即在期权持有人要求行权时，总是假设企业先从二级市场上回购自身股票用于满足行权需要，用行权募集的资金不足以回购到足够数量的股票的，不够部分再发行新股。 例如，发行期权 1 万份，每份行权价格 4 元，本期内加权平均普通股股价为 5 元。则行权总共可募集到 4 万元，按加权平均股价可回购 8000 股，不足的 2000 股就需要用发行新股的方式解决。所以新增股份数＝10000*(1-4/5)＝ 2000 股。也就是说这是按照最小可能的稀释效果来计算的。

提问人：原来你就在这里 时间：2016-09-21 21:28:04
请问陈老师，对于这发行的 2000 股新股，发行企业贷方记股本 2000 ，借方是“资本公积——股本溢价”2000吗？

回答人：chenyiwei
这是计算稀释每股收益时采用的假设，不同于这部分股份后续实际因行权而发行时的会计处理。实际发行时就是常规的借记银行存款，贷记股本和资本公积，同时转销期权的账面价值。

提问人：原来你就在这里 时间：2016-09-22 11:41:51
还有一个问题想请教一下陈老师，认股权证、股份期权行权时增加的普通股股数=拟行权时转换的普通股股数-行权价格×拟行权时转换的普通股股数÷当期普通股平均市场价格。当期普通股平均市场价格是不是每期都变动的。假设您举的这个例子，期权是 2014 年发行的， 2014 年加权平均普通股股价为 5 元，算 2014 年的稀释每股收益时，普通股是调增 2000 股，如果 2015 年加权平均普通股股价为10 元，那 2015 年算稀释每股收益时，调增的普通股股数就应该做相应变化。 也就是说算稀释每股收益时，都是假设当期行权，而不管当期是否真的满足可行权条件？

回答人：chenyiwei
当期普通股平均市场价格是每期都有变化的。另外注意此处不讨论股份支付所涉及的期权，对股份支付所涉及的期权对每股收益计算的影响，准则另有规定。

提问人：原来你就在这里 时间：2016-09-22 15:30:15
陈老师，对于企业承诺将回购其股份的合同，是不是对应的假设应该是：该企业股东要求企业履行回购合同时，先是把有退股需求股东退给该企业的股票拿到二级市场上去卖，筹集到的钱，和按回购价需支付金额的差额，企业再按市场价发行新股筹集。 也就是说，回购所需支付的金额=回购价格×承诺回购的普通股股数=（当期普通股平均市场价格×承诺回购的普通股股数）+（当期普通股平均市场价格×增发的新股）由此倒推出来，增发的新股数量（即增加的普通股股数）=回购价格×承诺回购的普通股股数÷当期普通股平均市场价格-承诺回购的普通股股数。
总之，企业履行回购合同，掏的都不是自己的钱。 可以按照这个思路去理解吗？

回答人：chenyiwei
也可以这样理解。

提问人：原来你就在这里 时间：2016-09-25 12:50:26
陈老师，关于股票回购，我还有不清楚的地方： 计算基本每股收益的时候，当期回购的普通股会使分母减少；而在算稀释每股收益的时候，为什么企业承诺将回购其股份的合同会使分母加大呢？ 两种回购有什么不同吗？是什么原因导致了这样的差别呢？

回答人：chenyiwei
你说的分母增大的效应仅体现于“企业承诺将回购其股份的合同中规定的回购价格高于当期普通股平均市场价格时”。此时如果按市场价格回购，则回购的股份数将大于实际可回购的股份数，导致计算稀释EPS时分母增大。

提问人：原来你就在这里 时间：2016-09-26 08:51:48
“你说的分母增大的效应仅体现于“企业承诺将回购其股份的合同中规定的回购价格高于当期普通股平均市场价格时”。此时如果按市场价格回购，则回购的股份数将大于实际可回购的股份数，导致计算稀释EPS时分母增大。” 那这种情况是否会牵涉到回购作为库存股注销呢？

回答人：chenyiwei
既然是稀释每股收益，那就是针对尚未出现但理论上可能出现的情况的，测算其可能的稀释影响。所以还不会直接涉及到回购注销等具体操作问题。

提问人：原来你就在这里 时间：2016-09-26 21:32:16
“既然是稀释每股收益，那就是针对尚未出现但理论上可能出现的情况的，测算其可能的稀释影响。所以还不会直接涉及到回购注销等具体操作问题。”
谢谢陈老师！！ 看来有些会计处理要想搞清楚，得先了解相关的实施背景。 一些疑难杂症会计处理的背景知识，陈老师有没有信息源推荐一下啊？

回答人：chenyiwei
建议还是仔细研读准则的指南和讲解，这是基础；如有余力，可学习一些四大出的准则实务指南等资料。